臺灣桃園地方法院刑事判決　　　　　　　　　　　　　九十一年度訴字第七九六號
　　公　訴　人　臺灣桃園地方法院檢察署檢察官
　　被　　　告　戊○○
　　選任辯護人　吳謹斌律師
右列被告因偽造文書等案件，經檢察官提起公訴（九十年度偵字第一三五一二號），
本院判決如左：
    主      文
戊○○共同連續行使偽造私文書，足以生損害於公眾及他人，處有期徒刑參月，如易
科罰金，以參佰元折算壹日。緩刑參年。
    事      實
一、戊○○係甲○○之夫，因李女外遇導致二人感情不睦。戊○○為免夫妻財產有變
    ，乃與甲○○之母丙○○及姐乙○○商議後，竟先於民國（下同）八十八年五月
    間某日，在桃園縣平鎮市○○路二四三巷一六號住處，拿取甲○○所有之印鑑、
    印鑑證明及坐落桃園縣平鎮市鎮第三八三七建號建物及同地段第一０三六地
    號應有部分一萬分之三三０與坐落桃園縣中壢市○○段第一四二五、一四二六、
    一四二七、一四二八號土地等之所有權狀（親屬竊盜部分業經撤回告訴）。其後
    再與丙○○、乙○○基於行使偽造私文書之共同犯意聯絡，與行為分擔，先由乙○○介紹其熟識之代書己○○，並帶領戊○○、丙○○前往黃女之事務所洽談，
    再利用不知情之代書己○○，將前開印鑑章及印鑑證明與權狀等文件交付黃女，
    並委託之分別填寫甲○○就所有坐落桃園縣中壢市○○段第一四二五、一四二六
    、一四二七、一四二八號土地共同設定最高限額新台幣（下同）五百萬元抵押權
    予戊○○之抵押權設定契約書及登記聲請書；及甲○○就所有坐落桃園縣平鎮市鎮第三八三七建號建物及同地段第一０三六地號應有部分一萬分之三三０之
    土地贈與其子陳宗余及陳宗賢（由戊○○為法定代理人），由陳宗余及陳宗賢各
    取得上開不動產所有權二分之一之贈與所有權移轉契約書；及登記聲請書等之私
    文書，並均在其上盜蓋甲○○之前開印鑑章以偽造之。末再共同推由丙○○為登
    記代理人，併同前開印鑑證明及權狀等文件，基於概括之犯意，先後於八十八年
    六月二日及同年月九日，連續二次持向桃園縣平鎮市地政事務所辦理抵押權設定
    登記及所有權移轉登記，均使不知情之承辦人員，依其申請辦理上開不動產設定
    抵押權予戊○○及將所有權移轉登記予陳宗余及陳宗賢二人，致將上開不實之事
    項，各予登記於職務上所掌管之土地及建築改良物登記簿之公文書上，均足生損
    害於地政機關對土地登記管理之正確性及甲○○本人。
二、案經甲○○訴由台灣桃園地方法院檢察署檢察官偵查起訴。
    理      由
一、被告之供述及辯解：
    訊據被告戊○○固坦承有自家中拿取告訴人甲○○之印鑑、印鑑證明及權狀等文
    件並委託代書辦裡前開登記過程等之事實不諱，惟否認有何偽造文書之犯意，辯
    稱：「係因當時告訴人甲○○與人通姦，岳母丙○○等人表示勸不回來，怕房子
    土地被拿去過戶給外遇，故叫伊辦理」云云。
二、認定犯罪事實所憑之證據及理由：
  (一)被告自白部分，核與告訴人甲○○及證人己○○指（證）述之情節相符，復有存
    證信函、律師函、抵押權設定契約書、贈與所有權移轉契約書、登記申請書、完
    稅證明書、印鑑證明書及戶籍謄本等件在卷可稽，自信與事實相符。
  (二)又雖證人丙○○、乙○○雖否認有何與被告共同犯行，一致辯稱伊等均不知情云
    云。然查：
  本件係國中同學乙○○介紹並偕被告及丙○○等三人同至代書事務所詢問土地過
    戶情形，並據以提出各項文件據以填寫土地登記表格，至於代書費用則係由被告
    支付等節，業據證人己○○於本院審理中證述甚詳。
  再觀之前揭契約書及登記申請書均以證人丙○○為登記代理人，而代理人依規定
    應本人親自持身分證至地政事務所送件，亦據證人本件即平鎮地政事務所承辦人
    員丁○○到庭結證明確，衡情證人丙○○、乙○○顯無不知之理。
  此外，更有告訴人甲○○與案外人曾繁榮二人妨害家庭刑事案件有罪判決書乙件
    在卷可參，並經本院依職權調取核閱無訛，從而被告前開所供應非虛構，證人丙○○、乙○○二人所辯完全不知情云云，無從憑信。
  (三)惟本件縱認係經證人丙○○授意，並由知情之證人乙○○介紹代書據以辦理，然
    被告戊○○既自稱未經告訴人甲○○之同意即辦理過戶及登記，並立於抵押權設
    定權利人及陳宗余、陳宗賢之法定代理人之地位，則其顯已參與本件偽造文書犯
    行。且自其擅自拿取告訴人甲○○之印鑑章及權狀等文件（竊盜部份已據撤回告
    訴），又委託代書辦理過戶事宜，並繳付代書費用先後等情觀之，本件犯行係由
    被告主導，甚為顯明。是其前揭所辯，無法憑為對其有利認定之基礎，自不足採
    。
  (四)綜上，本件事證明確，被告戊○○犯行已可認定。
三、法律適用：
  (一)核被告所為，係犯刑法第二百十六條、第二百十條之行使偽造私文書罪；及同法
    第二百十四條之使公務員登載不實罪。
  (二)被告戊○○與案外人即證人丙○○、乙○○間，就前開行使偽造私文書及使公務
    員登載不實等之犯行，互有犯意聯絡與行為分擔，均為共同正犯。
  (三)渠等盜蓋印章為偽造私文書行為之一部，偽造之行為復為嗣後行使之行為所吸收
    ，均不另論罪。
  (四)渠等係利用不知情之代書即證人己○○進行上開偽造文書之犯行，為間接正犯。
  (五)又渠等委託代書填寫多件契約及登記書等私文書並盜蓋甲○○印鑑章等之偽造行
    為，雖時間上固有先後之分，惟均係為單一之目的，且各行為之獨立性極為薄弱
    ，依一般社會健全觀念，在時間差距上，難以強行分開，故在刑法評價上，以視
    為數個舉動之接續施行，合為包括之一行為予以評價，較為合理，應屬接續犯，
    而為包括之一罪，而僅成立一偽造私文書罪（最高法院八十六年台上字第三二九
    五號判例參照）。
  (六)渠等先後二次推由證人丙○○至平鎮地政事務所送件之行使偽造私文書及使公務
    員登載不實之犯行，時間緊接，構成要件相同，顯係基於概括犯意而為，為連續
    犯，應依刑法第五十六條之規定，論以一罪，並加重其法定本刑。
  (七)被告所犯前開二罪間，係具方法、結果之牽連關係，為牽連犯，應依刑法第五十
    五條之規定，論以較重之行使偽造私文書罪。
  (八)前開被告犯行中就甲○○所有坐落桃園縣中壢市○○段第一四二五、一四二六、
    一四二七、一四二八號土地設定抵押權部分，雖起訴書未載及，惟上述事實，與
    已起訴之部分，或具單純一罪之關係（偽造文書部分），或具連續犯之裁判上一
    罪關係（行使偽造私文書及使公務員登載不實部分），依審判不可分之原則，自
    為起訴效力所及，本院得併予審究。
  (九)又被告於行為後，刑法第四十一條將原「犯最重本刑為三年以下有期徒刑以下之
    刑之罪，而受六月以下有期徒刑或拘役之宣告，因身體、教育、職業或家庭之關
    係，執行顯有困難者，得以一元以上三元以下折算一日，易科罰金」之規定，於
    九十年一月四日修正為刑法第四十一條第一項前段，修正後之新規定為「犯最重
    本刑為五年以下有期徒刑以下之刑之罪，而受六個月以下有期徒刑或拘役之宣告
    ，因身體、教育、職業、家庭之關係或其他正當事由，執行顯有困難者，得以一
    元以上三元以下折算一日，易科罰金」。上開修正後之新規定已於九十年一月十
    日經總統公布，而於同年一月十二日生效施行，是被告行為後法律已有變更，經
    比較新舊法之結果，就被告所犯前開罪名依新法之規定被告較為有利，故本件應
    依刑法第二條第一項但書之規定，適用修正後之法律。
四、科刑及其審酌事項：
    爰審酌被告戊○○並無犯罪紀錄，素行良好，品行優佳，其犯罪動機及目的均甚
    單純，雖手段可議，所生損害非輕，但念其係為保全夫妻財產，其情不無可憫，
    且本件確有告訴人之母姐參與犯行，可罰程度不高，況事後被告已分別於偵查與
    本院審理中與告訴人達成和解並撤回一切告訴（有離婚協議書及撤回告訴狀、和
    解書各乙件分別附於偵查及本院卷內可稽），並已辦竣回復原狀之登記等一切情
    狀，量處如主文所示之刑，以示懲儆，並諭知易科罰金之折算標準。
五、緩刑之宣告：
    末查被告前未曾受任何有期徒刑以上刑之宣告，此有台灣桃園地方法院檢察署刑
    案資料查註紀錄表及台灣高等法院被告全國前案紀錄表各乙件存卷可按，其經此
    教訓，自當知所勉而無虞再犯，本院綜核各情，認上開有期徒刑之宣告，已足策
    其自新，所宣告之刑，以暫不執行為適當，併依法諭知緩刑三年，用啟向上。
六、不另為不受理之諭知：
  (一)公訴意旨另以：被告戊○○基於意圖為自己不法所有而竊取他人財物之犯意，於
    民國八十八年間，竊取甲○○所有之印鑑、印鑑證明及坐落在桃園縣平鎮市○鎮
    段第三八三七建號建物及同地段第一０三六地號應有部分一萬分之三三０之所有
    權狀得手，因認被告另犯有刑法第三百二十條第一項之竊盜罪嫌。
  (二)惟按被告於前開犯行時為告訴人甲○○之配偶，故其所犯前開竊盜罪名依同法第
    三百二十四條第二項規定，須告訴乃論。經查，告訴人已於本案言辭辯論終結前
    ，撤回告訴，是此節已失追訴條件；惟依公訴意旨認此部份與前開（行使）偽造
    文書罪部份有裁判上一罪之牽連關係，按審判不可分之原則，不另為不受理之諭
    知。
據上論斷，應依刑事訴訟法第二百九十九條第一項前段，刑法第二條第一項但書、第
二十八條、第五十六條、第二百十條、第二百十四條、第二百十六條、第五十五條、
修正後第四十一條第一項前段、第七十四條第一款，罰金罰鍰提高標準條例第一條前
段、第二條，判決如主文。
本案經檢察官鄭重文到庭執行職務。
中      華      民      國    九十一    年      十      月     十五     日
                                臺灣桃園地方法院刑事第五庭
                                  法      官    江  德  民
右正本證明與原本無異。
如不服本判決，應於判決送達後十日內，向本院提出上訴狀。
                                  法院書記官    常  毓  生
中      華      民      國    九十一    年      十      月     十五     日
附論罪科刑依據之法條：
刑法第二百十條
 (偽造變造私文書罪)
偽造、變造私文書，足以生損害於公眾或他人者，處五年以下有期徒刑。
刑法第二百十四條
 (使公務員登載不實罪)
明知為不實之事項，而使公務員登載於職務上所掌之公文書，足以生損害於公眾或他
人者，處三年以下有期徒刑、拘役或五百元以下罰金。
刑法第二百十六條
 (行使偽造變造或登載不實之文書罪)
行使第二百十條至第二百十五條之文書者，依偽造、變造文書或登載不實事項或使登
載不實事項之規定處斷。
